最高法院刑事判決　　　　　　九十四年度台上字第三三四三號
　　上　訴　人　甲○○
　　　　　　　　　　　　號2樓.
　　　　　　　　　　　　巷24.
上列上訴人因偽造文書案件，不服台灣高等法院中華民國九十三
年八月十二日第二審更審判決（九十三年度上更(二)字第三００號
，起訴案號：台灣板橋地方法院檢察署八十五年度偵字第二四四
五九號，八十六年度偵字第一五四八、一０三五一號），提起上
訴，本院判決如下：
    主    文
原判決撤銷，發回台灣高等法院。
    理    由
本件原判決認定上訴人甲○○自民國八十三年間起，基於概括犯
意，明知綽號「阿海」之不詳年籍成年男子所持有如原判決附表
一所示李陳敏子等一百二十五人之身分證係盜贓物，竟以每張新
台幣（下同）二千元之代價，連續在台北縣永和市等地向「阿海
」買受。上訴人自八十三年間購得上開身分證後，迄八十五年十
二月間止，復基於概括犯意，連續在台北縣、市之刻印店，利用
不知情之刻印師傅偽刻如原判決附表二三所示李陳敏子等人之印
章，並冒用原判決附表七所示身分證所有人之名義，偽造如原判
決附表四李陳敏子等人之市內等電話（含呼叫器）申請書、委託
書等私文書（陳福立、許夙娟除外），且偽造李陳敏子等人之印
文、署押於該申請書、委託書上，再持該偽造之申請書、委託書
向中華電信股份有限公司台灣北區電信分公司（下稱中華電信公
司）等如原判決附表六所示電信單位申請如表列所示（０二）0
000000號等一百六十二號電話（內含換號及呼叫器電話號
碼），供其以每支一萬二千元之價格售予綽號「阿耀」等人使用
。上訴人並利用習得之電話轉接技術，將其虛偽申請之上開電話
，以每支電話月租費三千元之價格，租予不詳名字之劉姓女子等
人使用，足以生損害於李陳敏子等人及中華電信公司對電話管理
之正確性。嗣於八十五年十二月十四日，經警在台北縣永和市○
○街六十八號四樓查獲，扣得上訴人持有上開李陳敏子等人之身
分證一百二十三張、供犯罪所用如原判決附表二所示偽造印章六
十五個、附表五所示電話轉接簿一本、接話機及呼叫器各一支，
供客戶匯入款項之存款簿三本及渠所有因犯罪所得之收據二十六
張等物，乃發現上情（上訴人故買身分證，冒名申請電話均詳見
原判決附表十第一至二十五面）。因而撤銷第一審所為科刑之判
決，改判依牽連犯從一重仍論處上訴人連續行使偽造私文書，足
以生損害於公眾及他人罪刑。固非無見。
惟查：(一)、依原判決認定之事實，上訴人係自八十三年間，購得
原判決附表一所示李陳敏子等人之身分證後，即基於概括犯意，
冒用原判決附表七所示身分證所有人之名義，偽造如原判決附表
四李陳敏子等人之市內等電話（含呼叫器）申請書、委託書等私
文書，並持之向原判決附表六所示電信單位申請表列一百六十二
號電話，其故買身分證、冒名申請電話均詳如原判決附表十第一
至二十五面所示等情。然依原判決附表十編號五所載，上訴人冒
用葉人翠名義申請將0000000號電話辦理過戶之時間係八
十二年四月九日。相同情形者，編號三十一冒用魏義生名義辦理
0000000號電話裝機之時間係八十二年十一月二十二日；
編號四十冒用施寶釵名義辦理0000000號電話換號之時間
，係七十八年十月十三日；辦理0000000號電話過戶，係
於七十四年五月三十日；辦理0000000號電話過戶，係於
七十四年三月一日；辦理0000000號電話換號，係於七十
五年九月四日；辦理0000000號電話更名換號，係於七十
一年八月十日；辦理0000000號電話新裝之時間，係八十
二年十月十三日；編號四十五冒用張永水名義辦理000000
0號電話裝機之時間，係七十八年十月二十八日，辦理外移之時
間係八十年七月十六日；編號四十六冒用單英豪名義辦理000
0000號電話裝機及繼承更名之時間，分別係八十一年三月三
日及同年十月九日；編號五十二冒用李張寶名義辦理00000
00號電話裝機之時間，係八十年五月十六日；編號六十九冒用
林素珍名義辦理0000000號電話越區移出之時間，係七十
九年十月一日，辦理000000000號電話之時間，係七十
九年十月十一日；編號一０八冒用李深勇名義辦理000000
0號電話新裝之時間，係八十年十一月二十七日。以上之犯罪時
間均在八十三年以前，此與原判決事實認定上訴人係於八十三年
間起冒名偽造市內電話（含呼叫器）申請書、委託書向原判決附
表六所示電信單位申請等情，已有不符，致其認定事實有前後不
相一致之違法。(二)、原判決事實認定上訴人係冒用原判決附表七
所示身分證所有人之名義，偽造如原判決附表四李陳敏子等人之
市內等電話（含呼叫器）申請書、委託書等私文書。然原判決附
表七所示遭冒用之蕭松法等人身分證計有五十二張，而附表四所
示以李陳敏子等人名義所立申請書、委託書者，計有一百零四人
。則除該附表七所示遭上訴人冒用身分證之蕭松法等五十二人外
，其餘五十二人，上訴人倘未冒用其身分證，如何得向電信單位
申請辦理電話裝機、過戶或移機？實不無疑問。此亦與原判決事
實認定上訴人係以購得如原判決附表一所示身分證，再冒名偽造
申請書、委託書等情，不相符合，同非適法。(三)、意圖為自己或
第三人不法之利益，以有線、無線或其他電磁方式，盜接或盜用
他人電信設備通信者，處五年以下有期徒刑、拘役或科或併科新
台幣十五萬元以下罰金，八十八年十一月三日修正前電信法第五
十六條第一項定有明文。原判決事實認定上訴人除冒名偽造市內
電話（含呼叫器）申請書、委託書向電信單位申請電話，將之售
予他人使用外，並利用渠習得之電信轉接技術，將所虛偽申請之
電話，以每支月租費三千元之價格，租予不詳姓名劉姓女子等人
使用等情。而上訴人於警詢、偵查中亦坦承伊代客轉接電話，係
打開電信局之交接箱，再私自設定轉接，渠於警詢並帶同警方前
往電信局所設交接箱，就渠如何轉接電話為實地操作（見二四四
五九號偵卷第一０九頁背面、第一三六頁背面、第一四六頁、第
一五三頁背面）。所供倘屬不虛，則渠在電信局之交接箱內動手
腳，擅自轉接電話，若使他人因之得以使用上訴人冒名申請之電
話通話，而將通話費用轉嫁於該遭冒名申請電話者，所為是否屬
上開電信法第五十六條所指「意圖為第三人不法之利益，盜用他
人電信設備通信」之行為，而應論以該條罪名？如是，此與原判
決論罪部分，似不無裁判上一罪關係，而為起訴效力所及。原判
決對此未加調查、審認，其證據調查職責仍嫌未盡，且有已受請
求之事項，未予判決之違法。又上訴人於八十四年九月十八日並
冒用「何國平」名義，向中華電信公司申請市內電話裝機，已經
渠於偵查中坦認屬實，何國平於警詢亦指稱渠身分證確於八十二
年六月十五日遺失，而遭持以冒名申請電話無訛，且有該市內電
話裝機申請書影本足憑（見二二０號少連偵卷第十三頁正背面、
第十七頁，一０八三號偵緝卷第十六頁背面）。原審對此與原判
決論罪部分似具連續犯裁判上一罪關係之不利卷證，未加審認、
併論，同有證據調查未盡及已受請求事項未予判決之違誤。以上
，或係上訴意旨所指摘，或為本院得依職權調查之事項，應認原
判決仍有撤銷發回更審之原因。原判決不另諭知無罪部分，基於
審判不可分之原則，併予發回。
據上論結，應依刑事訴訟法第三百九十七條、第四百零一條，判
決如主文。
中　　華　　民　　國　九十四　年　　六　　月　二十三　日
                      最高法院刑事第九庭
                          審判長法官  張　淳　淙
                                法官  張　春　福
                                法官  呂　丹　玉
                                法官  洪　昌　宏
                                法官  石　木　欽
      本件正本證明與原本無異
                                      書  記  官
中　　華　　民　　國　九十四　年　　六　　月　二十九　日
                                                      ｖ